臺灣高雄地方法院刑事判決　　　　　　　96年度訴字第1760號
公　訴　人　臺灣高雄地方法院檢察署檢察官
被　　　告　甲○○
上列被告因違反毒品危害防制條例案件，經檢察官提起公訴（96
年度毒偵字第3177號），及同署移送併辦（96年度毒偵字第3978
、4143、4466號），被告就被訴事實為有罪之陳述，本院合議庭
裁定由受命法官獨任進行簡式審判程序，判決如下：
    主  文
甲○○施用第一級毒品，累犯，處有期徒刑壹年貳月。扣案第一
級海洛因包（驗餘淨重合計零點壹陸玖公克），殘有第一級毒
品海洛因之鏟管壹支、殘有第一級毒品海洛因注射針筒壹支，均
沒收銷燬之。注射針筒肆支，沒收。又施用第二級毒品，累犯，
處有期徒刑拾月，扣案甲基安非他命壹包（驗餘淨重零點壹玖
公克），沒收銷燬之。應執行有期徒刑壹年拾月，扣案第一級海
洛因包（驗餘淨重合計零點壹陸玖公克），殘有第一級毒品海
洛因之鏟管壹支、殘有第一級毒品海洛因注射針筒壹支、扣案甲
基安非他命壹包（驗餘淨重零點壹玖公克），均沒收銷燬之。
注射針筒肆支，沒收。
    事  實
一、甲○○曾於民國89年間，因施用毒品案件，經本院以89年度
    毒聲字第1623號裁定令入戒治處所施以強制戒治1 年，並於
    90年9 月18日因強制戒治付保護管束期滿執行完畢。又於92
    年間，因毒品危害防制條例案件，經法院以92年度訴字第22
    98號判處應執行有期徒刑1 年6 月確定，甫於95年6 月6 日
    因假釋期滿未經撤銷，視為已執行完畢；詎仍不知悔改，復
    基於施用第一、二級毒品海洛因及甲基安非他命之犯意，於
    (一)96年3 月9 日下午5 時許回溯24小時內某時，在不詳地點
    ，以不詳方式，施用第一、二級毒品海洛因、甲基安非他命
    各1 次，嗣於同日下午3 時10分許，在高雄市○鎮區○○街
    與瑞日街交岔口，經警盤查，扣得第一級毒品海洛因1 包（
    驗餘淨重0.001 公克），並經其同意採尿送驗，呈嗎啡、甲
    基安非他命陽性反應；(二)同年4 月6 日晚間9 時10分許回溯
    24小時內某時，在不詳地點，以不詳方式施用第一、二級毒
    品海洛因及甲基安非他命各1 次；嗣於同日晚間日9 時許高
    雄市前鎮區○○○路971 號前，經警盤查；並扣得安非他命
    1 包（驗餘淨重0.193 公克），經其同意採尿送驗，呈嗎啡
    、甲基安非他命陽性反應；(三)同年4 月9 日晚間11時許，在
    其位於高雄市○○區○○街80號之住處，施用第一級毒品海
    洛因1 次及於同年月10日下午2 時許回溯96小時內某時，在
    不詳地點，以不詳方式施用第二級毒品甲基安非他命1 次；
    嗣於同年月10日上午9 時40分許在高雄市前鎮區○○○路96
    9 巷2 弄2 號7 樓電梯口，為警查獲，扣得第一級毒品海洛
    因2 包（驗餘淨重合計0.168 公克）、殘有第一級毒品海洛
    因之鏟管及注射針筒各1 支，並經其同意採尿送驗，呈嗎啡
    、甲基安非他命陽性反應；(四)同年5 月2 日下午2 時許，在
    高雄市○○路某公園施用第一級毒品海洛因1 次，及於同日
    某時採尿送驗回溯96小時內某時，在不詳地點，以不詳方式
    施用第二級毒品甲基安非他命1 次，於同日下午4 時20分許
    在高雄市○○路與文橫路口處，為警盤檢查獲，並扣得注射
    針筒4 支，並經其同意採尿送驗，呈嗎啡、甲基安非他命陽
    性反應。
二、案經高雄市政府警察局保安大隊、前鎮分局及三民第一分局
    報告臺灣高雄地方法院檢察署檢察官偵查起訴，及同署移送
    併辦處理。
    理  由
一、本件係經被告甲○○於準備程序當庭表示認罪，而經本院裁
    定以簡式審判程序加以審理，依據刑事訴訟法第273 條之2
    、第159 條第2 項之規定，不適用傳聞法則有關限制證據能
    力之相關規定，合先敘明。
二、上開事實業經被告甲○○坦承不諱，且其為警查獲所採集之
    尿液檢體，經送檢驗結果，分呈嗎啡陽性反應（按海洛因係
    由嗎啡經化學合成而製得，經注射進入人體後，因代謝分解
    成嗎啡，因此施打海洛因後，由尿液中檢驗結果仍為嗎啡反
    應）及甲基安非他命陽性反應，有高雄市立凱旋醫院96年3
    月19日出具之轉碼編號A00000000 號濫用藥物尿液檢驗報告
    暨保安警察大隊刑案移送專責組偵辦毒品危害防制條例嫌疑
    人尿液採證代碼表各1 份（見本案偵卷第10、9 頁）；高雄
    市立凱旋醫院96年4 月16日出具之轉碼編號A00000000 號濫
    用藥物尿液檢驗報告暨保安警察大隊刑案移送專責組偵辦毒
    品危害防制條例嫌疑人尿液採證代碼表各1 份（見併案96年
    度毒偵字第3978號偵卷第17、16頁）；高雄市立凱旋醫院96
    年4 月23日出具之轉碼編號A00000000 號濫用藥物尿液檢驗
    報告暨高雄市政府警察局前鎮分局查獲煙毒麻醉藥品案件犯
    罪嫌疑人姓名對照表各1 份（見併案96年度毒偵字第4143號
    偵卷第10頁、警卷）；高雄市立凱旋醫院96年5 月14日出具
    之轉碼編號A00000000 號濫用藥物尿液檢驗報告暨96年度毒
    品防制條例尿液送驗編號與真實姓名對照表各1 份（見併案
    96年度毒偵字第4466號偵卷第14、15頁），在卷可稽；扣案
    之海洛因3 包，經送高雄市立凱旋醫院以氣相層析質譜儀分
    析檢驗結果，確係第一級毒品海洛因（驗餘淨重合計0.169
    公克），亦有該院96年3 月30日、同年6 月22日出具之高市
    凱醫驗字第3916號、第4293號檢驗報告各1 份附卷可憑（見
    本案偵卷第17頁、本院卷第59頁）、扣案之甲基安非他命1
    包，經送高雄醫學大學附設中和紀念醫院以薄層色層分析法
    、氣體色層質譜分析法分析檢驗結果，亦確係第二級毒品甲
    基安非他命（驗餘淨重0.193 公克），亦有該院96年6 月18
    日出具之報告編號0000-000號檢驗報告，在卷可憑，；復有
    被告所有供其分裝及施用海洛因所用之殘有第一級毒品海洛
    因之注射針筒1 支及鏟管1 支（送驗結果均呈第一級毒品海
    洛因陽性反應，高雄醫學大學附設中和紀念醫院96年7 月3
    日出具之報告編號0000-000、0000-000號檢驗報告，見本院
    卷第44、45頁）及預備供施用第一級毒品海洛因之用之未使
    用過之針筒4 支可資佐證。足見被告上開自白核與事實相符
    ，應可採信。再被告前因施用毒品案件，經法院裁定送強制
    戒治，於90年9 月18日強制戒治執行完畢後，又於5 年內之
    92年間，施用毒品等情，有臺灣高等法院被告前案紀錄表在
    卷可佐，顯見其再犯率甚高，原實施之觀察、勒戒或強制戒
    治，已無法收其實效，而無5 年戒斷期之存在，是被告再犯
    本件施用第一、二級毒品之罪，自應依法追訴處罰（最高法
    院95年度台非字第59、65號判決意旨參照）。綜上所陳，本
    案事證明確，被告犯行堪以認定，應依法論科。
三、按海洛因、甲基安非他命係毒品危害防制條例第2 條第2 項
    第1 款、第2 款所明定之第一級、第二級毒品，不得非法持
    有、施用。核被告所為，係犯毒品危害防制條例第10條第1
    項之施用第一級毒品海洛因罪，及同條第2 項之施用第二級
    毒品甲基安非他命罪。又被告施用第一級毒品海洛因前後持
    有海洛因，及其施用第二級毒品甲基安非他命前後持有甲基
    安非他命之低度行為，應為施用海洛因、甲基安非他命之高
    度行為所吸收，均不另論罪。被告所犯上開施用第一級、第
    二級毒品2 罪間，犯意各別，行為互殊，應予分論併罰。又
    按刑事法若干犯罪行為態樣，本質上原具有反覆、延續實行
    之特徵，立法時既予特別歸類，定為犯罪構成要件之行為要
    素，則行為人基於概括之犯意，在密切接近之一定時、地持
    續實行之複次行為，倘依社會通念，於客觀上認為符合一個
    反覆、延續性之行為觀念者，於刑法評價上，即應僅成立一
    罪。學理上所稱「集合犯」即屬之（最高法院95年度台上字
    第1079號判決意旨參照）。於毒品施用者在其主觀依賴毒品
    之心理下，須持續、密接施用毒品，再犯率高，且施用次數
    、重量通常與施用毒品期間成正比，各次施用毒品之間隔愈
    趨密集，是施用毒品行為，本質上具有反覆實施之行為特性
    ，依社會通念，客觀上符合一個反覆、延續性之行為觀念，
    依上開說明，施用毒品應為「集合犯」甚明。復刑法刪除第
    56條之修正理由第4 點，同認吸毒犯罪，因適用數罪併罰而
    使刑罰過度評價情形，可以實務補充解釋方式，發展「包括
    一罪」構成單一犯罪情形，以限縮數罪併罰範圍，亦同斯旨
    。本件被告既自承其自每天就要施用第一級毒品海洛因1 次
    ，而每1 、2 個星期則要施用第二級毒品甲基安非他命1 次
    等語（見本院卷第75頁），且觀諸卷附臺灣高等法院被告前
    案紀錄表，被告自88年間起即因多次施用毒品案件，經判刑
    、送觀察勒戒及強制戒治，復於本案又因施用第一、二級毒
    品遭查獲，顯見被告確有施用毒品之慣行，揆諸前揭說明，
    其習慣性、多次並反覆施用第一級毒品之行為，應予評價為
    「集合犯」之包括一罪。公訴意旨雖僅就被告於96年3 月9
    日下午5 時許回溯24小時某時之施用第一、二級毒品犯行起
    訴，而未就其之後，即迄96年5 月2 日某時回溯24小時其餘
    施用第一、二級毒品犯行起訴，然此部分之犯罪事實與起訴
    部分，有如前述之集合犯之實質上一罪關係，並經檢察官移
    送併辦（96年度毒偵字第3978、4143、4466號），為起訴效
    力所及，本院自應併予審究。查被告有事實欄所載之有期徒
    刑執行完畢紀錄，有前開臺灣高等法院被告前案紀錄表可按
    ，其於有期徒刑之執行完畢後5 年內，故意再犯本件有期徒
    刑以上之施用第一、二級毒品罪，為累犯，應依刑法第47條
    第1 項之規定加重其刑。爰審酌海洛因及甲基安非他命戕害
    身心，而被告前因施用毒品經送觀察勒戒、強制戒治後，猶
    不思戒絕革除惡習，再為本件犯罪，顯未因前所受觀察勒戒
    、強制戒治而記取教訓，惟其施用毒品所生危害，實以自戕
    身心健康為主，對於他人生命、身體、財產等法益，尚無明
    顯而重大之實害，兼衡其犯罪後坦承犯行等一切情狀，各量
    處如主文所示之刑，並定其應執行之刑。被告上開犯罪時間
    已跨越中華民國96年罪犯減刑條例第2 條所定之96年4 月24
    日，未符減刑條件，無庸為減刑之諭知，附此敘明。
四、又扣案之第一級毒品海洛因3 包（驗餘淨重共計0.169 公克
    ）、殘有海洛因殘渣之針筒1 支、鏟管1 支（已無法單獨與
    其內壁所沾附含有海洛因成份分離）、第二級毒品甲基安非
    他命1 包（驗餘淨重0.193 公克），均係違禁物，不問屬於
    犯人與否，應依毒品危害防制條例第18條第1 項前段規定宣
    告沒收銷燬之。另扣案之針筒4 支，係被告所有預備供其施
    用毒品所用之物，業據被告供明在卷（見本院卷第75頁），
    爰依刑法第38條第1 項第2 款規定宣告沒收。
據上論斷，應依刑事訴訟法第273 條之1 第1 項、第299 條第1
項前段，毒品危害防制條例第10條第1 項、第2 項、第18條第1
項前段，刑法第11條、第38條第1 項第2 款、第47條第1 項、第
51條第5 款、第9 款，判決如主文。
本案經檢察官乙○○到庭執行職務。
中　　華　　民　　國　　96　　年　　8 　　月　　6 　　日
                  刑事第十四庭  法　官  施介元
以上正本證明與原本無異。
如不服本判決，應於判決送達後10日內，向本院提出上訴狀。
中　　華　　民　　國　　96　　年　　8 　　月　　6 　　日
                                書記官  謝群育
附錄本判決認罪法條：
毒品危害防制條例第10條
施用第一級毒品者，處 6 月以上 5 年以下有期徒刑。
施用第二級毒品者，處 3 年以下有期徒刑。
